台灣台中地方法院刑事判決　　　　　　　　　　　　　九十二年度易字第一八二號
　　公　訴　人　台灣台中地方法院檢察署檢察官
　　被　　　告　庚○○
　　選任辯護人黃英傑律師
右列被告因公共危險案件，經檢察官提起公訴（九十一年度偵字第一七五０九號）及
移
    主      文
庚○○無罪。
    理      由
一、公訴意旨如附件起訴書所載。
一、公訴意旨係以被告庚○○坦承在起訴書所載之時、地以電焊施工及施工之時房屋
    失火之事實，而否認有何過失之行為，雖然被告辯稱當時僅在大門左側處以電焊
    進行補強工作，前後使用電焊時間不會超過二分鐘，應不致引起火災云云，惟電
    焊之物理原理係於短時間內使用大電流而使焊槍產生短路後融化焊接材料完成焊
    接，因係於短時間使用大電流，故易使鄰近同一供電線路用電戶之電器設備產生
    閃爍等情形，而當日上午八時四十分許至四十五分許，鄰近用電戶確曾發生電視
    閃爍及冷氣發出奇怪聲響等情行，業據證人洪玉葉、戊○○、丁○○於警訊及偵
    查中證述屬實，被告辯稱使用電焊時間僅約二分鐘，顯與事實不符。而八十二號
    房屋與八十四號房屋係以三合板作為一樓上方隔間牆（消防局所附相片編號五十
    參照），本件被告承攬八十二號房屋修繕工程係以架設Ｃ型鋼樑再搭蓋鐵板為主
    要施工方式，所搭蓋之Ｃ型鋼樑本身屬有縫隙中空材質，Ｃ型鋼樑與八十四號房
    屋之隔間牆即有縫隙足以使火花或鐵水延燒之路線，此與台中市消防局所認定起
    火原因之鑑定報告所載：「本件火災現場八十二號災戶，西側隔牆附近地板，未
    有燃燒跡象，清理勘查八十四號災戶前段東側隔牆，木質樓梯燒失下段炭化殘存
    ，樓梯間牆面附近木柱上端、屋樑燒失燒細特別嚴重，呈現隔牆高處燒損火流殘
    跡，不排除因電焊所產生之火花（鐵水）賤濺射引燃火警之可能性」之研判情形
    相符，有鑑定報告乙冊附卷可佐。又本件起火地點台中市○○路○段九三巷八十
    四號房屋，係達勝塑膠工業股份有限公司（下稱達勝公司）之倉庫僅供堆放塑膠
    布之用，且火災發生當日為星期日，工廠內並無人員進出及施工，應不致引起火
    災乙節，亦據證人乙○○即達勝公司負責人到庭證述屬實，核與當時在場滅火之
    證人陳添發、己○○於警訊中證稱其等係踹開八十四號大門後始進入滅火乙節相
    符，八十四號房屋既無人在內，且未使用電器，自無引發火災可能甚明，被告所
    辯顯為事後卸責之詞，不足採信。此外，復有照片七十六張及照片位置圖等在卷
    足憑，事證明確，被告犯行應堪認定。因此認被告涉犯刑法第一百七十三條第二
    項之失火燒燬現有人所在之建築物罪嫌。
二、按犯罪事實應依證據認定之，無證據不得推定其犯罪事實。又不能證明被告犯罪
    者，應諭知無罪之判決，刑事訴訟法第一百五十四條、第三百零一條第一項定有
    明文。又按事實之認定，應憑證據，如未能發現相當證據或證據不足以證明，自
    不能以推測或擬制之方法，以為裁判之基礎，最高法院四十年台上字第八六號判
    例均著有明文。又認定犯罪事實所憑之證據，無論係直接證據或間接證據，其為
    訴訟上之證明，須於通常一般之人均不致有所懷疑，而得確信其為真實之程度者
    ，始得據為有罪之認定，倘其證明尚未達到此一程度，而有合理之懷疑存在，復
    無其他調查途逕可尋，法院即應為無罪之判決，最高法院七十六年台上字第四九
    八六號判例可資參照。再按過失責任之有無，應以行為人之懈怠或疏虞與結果之
    發生，有無相當因果關係為斷。所謂相當因果關係，係指依經驗法則，綜合行為
    當時所存在之一切事實，為客觀之事後審查，認為在一般情形下，在此環境、有
    此行為之同一條件，均可發生同一結果者，則該條件即為發生結果之相當條件，
    行為與結果即有相當因果關係。反之，若在一般情形下，有此同一條件存在，而
    依客觀之審查，認為不必皆發生此結果者，則該條件與結果並不相當，不過為偶
    然之事實而已，其行為與結果間即無相當因果關係，最高法院七十六年度台上字
    第一九二號著有判例。
三、公訴人雖然以上開理由認被告涉有刑法第一百七十三條第二項之罪嫌，然查：
（一）檢察官函請台灣電力股份有限公司台中區營業處查明台中市○○路○段九十三
      巷七十八至八十六號等六戶相關用電資料，經該營業處於九十一年十月三十一
      日以Ｄ台中字第○九一一○○○四四六一函覆稱各戶用電尚無發現超過電表最
      大許可容量，由此可知，被告使用電焊機並未超過電表最大許可容量，縱使短
      時間內使用大電流因未超過電表之最大許可容量，故電焊機之使用與鄰居之電
      視閃爍和冷氣發出怪聲非必有關聯。
（二）證人洪玉葉於九十一年九月十三日檢察官偵查時供稱「火災當時我本在看電視
      ，突然影像不清，冷氣機發出怪聲，我就開門查看才知道對面發生火災。」又
      證人戊○○於九十一年九月十九日檢察官偵訊時供稱「當天師傅是在門口窗戶
      旁角落處在焊接補強，我人在隔壁泡茶時，就發現燈泡有些異樣，後來師傅就
      拿滅火器滅火，並告訴我隔壁的人說發生火災了叫我出來，之前我要進屋叫我
      女兒，因有二位師傅在門口，故我請他們讓我進去，當時他們已經完成焊接工
      作在鎖螺絲。」，參照二位證人之證詞，附近住戶之冷氣機發出怪聲及燈泡閃
      爍與電視影像不清等情形，應係在發生火災之後，故可推斷應係中華路一段九
      十三巷八十四號火警所引起，而非被告之電焊所致。
（三）被告供稱其於九十一年六月二十三日當天早上八點三十分許，其工作係焊接大
      門前二點固定，並非焊接Ｃ型鋼樑，而證人即當日一起工作之工人陳添發於警
      訊時供稱「只有老闆在中華路一段九三巷八二號大門焊接固定二點，然後再用
      天花板隔間。」證人己○○於警訊供稱「老闆曾先生有使用電焊固定將牆面的
      細縫補強，而我當助手準備材料，但電焊工作在早上八時三十分前就完成工作
      。」渠等所述情形相符，足見本件火災發生之時，被告並非在搭蓋Ｃ型鋼樑而
      使用電焊器具引起火花或鐵水。
（四）台中市消防局鑑定報告雖稱由八二號屋後二樓電焊主機接線狀況，顯示處於施
      工狀態中，故起火原因不排除因八二號於隔牆處，電焊所產生之火花（鐵水）
      濺射至八四號引燃火警之可能性最大。惟於九十一年六月二十四日警訊筆錄中
      證人己○○謂是從二樓牆壁的電源線及插座起火的，證人己○○乃係火場救火
      之第一目擊證人，此直接證據之可信性應高於嗣後之鑑定報告，蓋鑑定報告乃
      係嗣後之推測，此推測事實係指在火警發生時，被告正在使用電焊機，且電焊
      處必須是搭蓋Ｃ型鋼樑，而因電焊所產生之火花（鐵水）濺射引燃火警。然依
      照前述，被告於火警發生時已無使用電焊工具，又電焊處亦非Ｃ型鋼樑，故公
      訴人採信上開鑑定報告，而捨棄直接證人之證詞，顯不合理。
（五）台中市消防局火災現場資料報告中指出，火災現場八十四號災戶屋頂燒塌堆放
      塑膠悶燒嚴重，台中市消防局搶救火勢及清理火場，使用怪手挖土機破壞移動
      連棟災戶後建築致火災現場嚴重破壞（偵查卷第八頁）由此可知，起火原因亦
      可能早已遭破壞，再則，八十四號房屋後段燒毀嚴重，火源由此延燒之可能性
      ，應大於鑑定報告所言被告電焊火花濺射至八十四號處引火警之推論，是本件
      火災鑑定報告應具有瑕疵，不能作為被告有罪判決之基礎。
（六）公訴人雖又認為本件起火地點台中市○○路○段九三巷八十四號房屋，係達勝
      公司之倉庫僅供堆放塑膠布之用，且火災發生當日為星期日，工廠內並無人員
      進出及施工，應不致引起火災，然查發生火災起火之原因甚多，電線短路或他
      人由屋外丟棄煙蒂進入屋內而起火等情形也不能排除，自不能謂本件起火地點
      台中市○○路○段九三巷八十四號房屋達勝公司之倉庫，當時無人員進出及施
      工，即不致引起火災，並認為就係被告使用電焊器具焊接所引起。
四、綜上所述，本院認為本件火災原因鑑定報告僅稱起火原因不排除因八二號於隔牆
    處，電焊所產生之火花（鐵水）濺射至八四號引燃火警之可能性最大，乃有瑕疵
    ，則在此瑕疵未能究明以前，不得據為認定被告有罪判決之基礎。本件依調查所
    得證據，不足以證明被告有失火犯行，復查無其他積極證據足資證明被告有失火
    犯行，揆諸前開說明，被告被訴失火罪嫌，尚屬不能證明，爰依法為無罪之諭知
    。
五、公訴人以被告失火而燒燬現供人使用之住宅，並因此而過失傷害被害人丙○○之
    身體，而移送併辦，惟公訴人起訴之部分既經本院諭知被告無罪，就移送併辦部
    分即無從加以審理，應予退回併辦。
據上論斷，應依刑事訴訟法第三百零一條第一項，判決如主文。
中      華      民      國      九十二      年      四      月    九    日
                                          法  官    李添興
右正本證明與原本無異。
如不服本判決，應於判決送達後十日內向本院提出上訴狀，上訴於臺灣高等法院臺中
分院( 須附繕本 )。
                                          書記官
中      華      民      國      九十二      年      四      月    九    日
附件
臺灣臺中地方法院檢察署檢察官起訴書            九十一年度偵字第一七五九號
    被  告  庚○○  男四十五歲（民國○○○年○○月○○日生）
                    住台中市○○區○○里○○路○段三八九號
                    身分證統一編號：Ｙ一二四五一三六一號
右被告因公共危險案件，已經偵查終結，認應該提起公訴，茲將犯罪事實及證據並所
犯法條分敘如左：
            犯罪事實
一、庚○○係從事房屋修繕工程之包商，其於民國（下同）九十一年六月間受戊○○
    託修繕座落於台中市○○路○段九三巷八二號房屋及搭蓋鐵皮工程，於九十一年
    六月二十三日上午庚○○偕同己○○、陳添發（另遭人已歿）前往上址進行補強
    工程時，由庚○○使用電焊器具進行電焊之際，其原應注意防止使用電焊器具焊
    接Ｃ型鋼樑時所產生火花四濺引燃易燃物而發生火災，且依當時情形亦無不能注
    意情事，竟疏未注意防護及備妥滅火用之消防器材，致於同日上午九時許庚○○
    因使用電焊器具時，電焊所產生之火花不慎沿台中市○○路○段九三巷八二號房
    屋右前方屋頂支架Ｃ型鋼樑縫隙噴濺至同巷八十四號房屋，而引燃屋內堆放之塑
    膠布發生火災，並進而向左右延燒至同向八十二號、八十號、七十八號及八十六
    號房屋，幸經人鄰人發覺報請台中市消防局及時滅火始未造成人員傷亡。
二、案經台中市警察局第二分局報告偵辦。
        證據並所犯法條
一、訊據被告庚○○固不否認在右揭時、地以電焊施工及房屋失火之事實，惟矢口否
    認有何過失之行為，辯稱：當時僅在大門左側處以電焊進行補強作，前後使用電
    焊時間不會超過二分鐘，應不致引起火災云云。惟查，電焊之物理原理係於短時
    間內使用大電流而使焊槍產生短路後融化焊接材料完成焊接，因係於短時間使用
    大電流，故易使鄰近同一供電線路用電戶之電器設備產生閃爍等情形，而當日上
    午八時四十分許至四十五分許，鄰近用電戶確曾發生電視閃爍及冷氣發出奇怪聲
    響等情型，業據證人洪玉葉、戊○○、丁○○於警訊及偵查中證述屬實，被告辯
    稱使用電焊時間僅約二分鐘，顯與事實不符。次查，八十二號與八十四號係以三
    合板作為一樓上方隔間牆（消防局所附相片編號五十參照），本件被告承攬八十
    二號修繕工程係以架設Ｃ型鋼樑再搭蓋鐵板為主要施工方式，所搭蓋之Ｃ型鋼樑
    本身屬有縫隙中空材質，Ｃ型鋼樑與八十四號房屋之隔間牆即有縫隙足以使火花
    或鐵水延燒之路線，此與台中市消防局所認定起火原因之鑑定報告所載：「本件
    火災現場八十二號災戶，西側隔牆附近地板，未有燃燒跡象，清理勘查八十四號
    災戶前段東側隔牆，木質樓梯燒失下段炭化殘存，樓梯間牆面附近木柱上端、屋
    樑燒失燒細特別嚴重，呈現隔牆高處燒損火流殘跡，不排除因電焊所產生之火花
    （鐵水）賤濺射引燃火警之可能性」之研判情形相符，有鑑定報告乙冊附卷可佐
    。再查，本件起火地點台中市○○路○段九三巷八十四號房屋，係達勝塑膠工業
    股份有限公司（下稱達勝公司）之倉庫僅供堆放塑膠布之用，且火災發生當日為
    星期日，工廠內並無人員進出及施工，應不致引起火災乙節，亦據證人乙○○即
    達勝公司負責人到庭證述屬實，核與當時在場滅火之證人陳添發、己○○於警訊
    中證稱：係踹開八十四號大門後始進入滅火乙節相符，八十四號既無人在內，且
    未使用電器，自無引發火災可能甚明，被告所辯顯為事後卸責之詞，不足採信。
    此外，復有照片七十六張及照片位置圖等在卷足憑，事證明確，被告犯行應堪認
    定。
二、被告施工修繕之台中市○○路○段九三巷八二號房屋係現供戊○○使用之房屋，
    業據證人戊○○到庭證述屬實，且施工時除被告外，尚有其他被告所請來施工之
    己○○、陳添發等人，該房屋應屬供人使用之住宅。核被告庚○○所為，係犯刑
    法第一百七十三條第二項之失火罪嫌。至被告一失火行為另延燒波及隔壁同巷七
    十八號、八十號、八十四號及八十六號房屋部分，按一個放火行為或失火行為燒
    燬多家房屋應祇成立一罪，不以所焚家數定其罪數，又一個失火行為燒燬刑法第
    一百七十三條第二項之建築物，因本罪重在保護公共安全之社會法益，應以行為
    之個數為基準而定其罪數，本件被告一失火行為雖延燒波及數間房屋，揆諸首揭
    說明，應僅論以第一百七十三條第二項之罪，附此敘明。
三、依刑事訴訟法第二百五十一條第一項提起公訴。
    此    致
台灣台中地方法院
中      華      民      國    九十一    年     十二     月     十二     日
                              檢察官  甲  ○  ○
右正本證明與原本無異
中      華    民      國    九十一    年     十二     月     十八     日
                              書記官  趙  志  華
附錄本案所犯法條
中華民國刑法第一百七十三條
(放火或失火燒燬現住建築物及交通工具罪)
放火燒燬現供人使用之住宅或現有人所在之建築物、礦坑、火車、電車或其他供水、
陸、空公眾運輸之舟、車、航空機者，處無期徒刑或七年以上有期徒刑。
失火燒燬前項之物者，處一年以下有期徒刑、拘役或五百元以下罰金。
第一項之未遂犯罰之。
預備犯第一項之罪者，處一年以下有期徒刑、拘役或三百元以下罰金。
